最高法院刑事判決　　　　　　九十四年度台上字第六五六六號
　　上　訴　人　甲○○
　　　　　　　　　　　　147.
上列上訴人因違反毒品危害防制條例案件，不服台灣高等法院高
雄分院中華民國九十二年三月二十日第二審更審判決（九十一年
度上更(一)字第四０一號，起訴案號：台灣高雄地方法院檢察署九
十年度偵字第二三００三號），提起上訴，本院判決如下：
    主  文
原判決撤銷，發回台灣高等法院高雄分院。
    理  由
本件原判決認定上訴人甲○○基於販賣第一級毒品海洛因營利之
概括犯意，自民國九十年十一月三日起，迄同月二十一日止，經
由許年成以設在高雄縣阿蓮鄉長佑醫院旁之000000000
號，或000000000號公用電話，撥打上訴人所使用之0
000000000門號行動電話後（時間及次數詳如原判決附
表所示），上訴人乃連續約許年成在高雄縣阿蓮鄉後港村二十號
旁福德祠廟宇交易，以一小包新台幣（下同）一千元之價格，販
賣第一級毒品海洛因予許年成七次。嗣於同年十二月五日，許年
成因強盜案為警查獲而供出上情，並於同日下午三時二十四分許
，在台南縣警察局歸仁分局關廟分駐所，以警方提供之0000
000000號行動電話，撥打上訴人持有使用之上開門號行動
電話，欲向其購買價值二千元之海洛因，並相約在上開福德祠廟
宇前交易，嗣於同日下午四時三十分許，上訴人依約攜帶海洛因
騎乘機車前往上址交易，而於許年成將註記「關廟」字樣之一千
元紙鈔二張交付予上訴人，上訴人正欲打開機車置物箱取出海洛
因交付許年成時，為埋伏之警員當場查獲，並於上訴人左手起獲
上述一千元紙鈔二張，及自上訴人騎乘之機車置物箱內搜獲海洛
因三小包（淨重四點八九公克）、預備供販賣海洛因所用之空夾
鏈袋十六只等情。因而撤銷第一審判決，改判仍論處上訴人連續
販賣第一級毒品罪刑，固非無見。
惟查：(一)、有罪判決書所記載之犯罪事實，為論罪科刑適用法律
之基礎，故凡與適用法令有關之重要事項，必須詳加認定，明確
記載，然後於理由內明認定犯罪事實所憑之證據及其認定之理
由，始足為適用法令之依據。若事實未認定記載，而理由加以說
明，為理由失其依據。如事實已認定記載，理由未予說明，則為
理由不備，按諸刑事訴訟法第三百七十九條第十四款規定，其判
決當然為違背法令。又刑法第三十八條第一項第二款所定得沒收
之供犯罪所用或供犯罪預備之物，必於犯罪有直接關係者，始屬
相當。扣案之空夾鏈袋十六只，上訴人始終否認係供販賣毒品所
用或預備供販賣毒品所用，辯稱係為方便自己吸食毒品分裝之用
云云，第一審及原審法院前審判決，亦均認無證據證明該空夾鏈
袋係供販賣毒品所用而不予宣告沒收，原判決認係上訴人預備供
販賣毒品所用之物，依刑法第三十八條第一項第二款宣告沒收，
然未說明憑以認定該空夾鏈袋係預備供販賣毒品所用之依據及理
由，難謂無判決理由不備之違法。(二)、有罪判決書所認定記載之
事實，為判斷其適用法令當否之準據，法院應將依職權認定與論
罪科刑有關之事實，翔實記載，然後逐一說明其憑以認定之證據
，並使事實認定與理由說明，互相適合，方為合法。倘若事實認
定與理由說明，不相一致，或事實或理由欄內之記載，前後齟齬
，按諸刑事訴訟法第三百七十九條第十四款後段規定，均屬判決
理由矛盾之當然違背法令。原判決事實認定記載上訴人連續約許
年成在高雄縣阿蓮鄉後港村二十號旁福德祠廟宇交易毒品，以一
小包一千元之價格，販賣第一級毒品海洛因予許年成七次等情；
主文並諭知上訴人因販賣第一級毒品海洛因所得之七千元沒收之
。然理由二之(一)卻謂「足見證人許年成確於原判決附表所示之（
九十年）十一月三日、四日、七日、八日、十六日、十七日、二
十一日等七天，與上訴人聯絡至上開福德祠交易毒品海洛因七次
，每次一千元或二千元無訛」云云，就價金之記載，亦有事實認
定與理由說明不盡相符之矛盾。(三)、有罪之判決書，對被告有利
之證據不採納者，應說明其理由，為刑事訴訟法第三百十條第二
款所明定。故有罪判決書對於被告有利之證據，如不加採納，必
須說明其不予採納之理由，否則即難謂無判決不備理由之違誤。
是事實審法院應於審判期日就被告否認犯罪所為與論罪科刑相關
之有利證據與辯解，依法詳予調查，而於有罪判決理由內詳加論
述說明，否則率行判決，即屬於法有違。被告始終否認有販賣第
一級毒品海洛因之情事，於原審辯稱證人許年成於警詢時先稱：
「（毒品）交易之時間，大約都在九十年十一月至十二月間」；
嗣後改稱：「第一次吸食毒品大約是在九十年一月間」、「（所
吸食毒品）都是向警方逮捕的這名『長仔』（指上訴人）購買而
來」云云；於第一審審理時證稱：「之前曾向被告（上訴人）購
買過十多次毒品」；於原審則稱：「跟他（指上訴人）聯絡買毒
，大概打過三、四次，不會超過五次，時間是在十一月左右，而
且因為我毒品來源有好幾個，找不到其他人，就跟他（指上訴人
）聯絡，請他拿毒品給我」、「我都是找不到人（指其他販毒者
），才找他（指上訴人）拿的，印象中好像三、四次」等語。其
供詞前後不一，顯有瑕疵，應係犯罪遭查獲後，為戴罪立功配合
警方所為之不實供述，不得採為上訴人論罪之依據。況上訴人並
無營利之意圖，亦無賺取差價之行為，縱有為上訴人購買毒品之
事實，亦僅有轉讓之犯行，難以販賣毒品罪相繩等語（原審上更
(一)卷第一三八頁）。對於上訴人前開有利之證據及辯解，原審未
予究明是否可採納，逕為前開事實之認定，復未明對於前開證
據取捨之依據及理由，難謂無理由欠備之違法。上訴意旨指摘原
判決不當，尚非全無理由，應認仍有撤銷發回更審之原因。
據上論結，應依刑事訴訟法第三百九十七條、第四百零一條，判
決如主文。
中　　華　　民　　國　九十四　年　 十一 　月　二十四　日
                      最高法院刑事第十庭
                          審判長法官  賴　忠　星
                                法官  王　居　財
                                法官  林　開　任
                                法官  林　立　華
                                法官  陳　世　雄
      本件正本證明與原本無異
                                      書  記  官
中　　華　　民　　國　九十四　年　 十二 　月　　一　　日
                                                      Ｑ
